【裁判字號】    98,易,528
【裁判日期】    980831
【裁判案由】    恐嚇
【裁判全文】
臺灣桃園地方法院刑事判決               98年度易字第528號
公  訴  人  臺灣桃園地方法院檢察署檢察官
被      告  甲○○
上列被告因恐嚇案件，經檢察官提起公訴（97年度偵字第23131
號），本院判決如下：
    主  文
甲○○以加害生命、身體、自由之事，恐嚇他人致生危害於安全
，處拘役伍拾日，如易科罰金，以新臺幣壹仟元折算壹日。
    事  實
一、甲○○與丙○○均係「國都汽車股份有限公司南崁維修廠」
    （下稱國都南崁廠）之員工，其等同住於桃園縣蘆竹鄉○○
    路○ 段450 號之國都南崁廠宿舍202 室，係同寢室友之關係
    。於民國97年7 月22日上午6 時40分許，甲○○因丙○○翻
    動內務櫃發生聲響而心生不滿，遂與丙○○發生口角，竟基
    於恐嚇之犯意，自宿舍餐廳旁之廚房內取出菜刀1 把，並趨
    前與丙○○爭論，且一手抓住丙○○衣領，一手持菜刀1 把
    之方式，以此加害生命、身體、自由之事恐嚇丙○○，使丙○○心生畏懼，致生危害於安全。嗣經該宿舍之管理員乙○○及警衛丁○○自監視器畫面中發覺甲○○、丙○○2 人爭
    吵之事，旋即前往現場處理並勸阻後，甲○○始將菜刀放下
    而離去，迨經丙○○至警局報案後，始查悉上情。
二、案經丙○○訴由桃園縣政府警察局蘆竹分局報請臺灣桃園地
    方法院檢察署檢察官偵查起訴。
    理  由
壹、程序部分：
一、按被告以外之人於審判外之言詞或書面陳述，除法律有規定
    者外，不得作為證據，刑事訴訟法第159 條第1 項固定有明
    文。然被告以外之人於偵查中向檢察官所為之陳述，除顯有
    不可信之情況外，得為證據；被告以外之人於審判外之陳述
    ，雖不符同法第159 條之1 至之4 之規定，而經當事人於審
    判程序同意作為證據，法院審酌該言詞陳述或書面陳述作成
    時之情況，認為適當者，亦得為證據；又當事人、代理人或
    辯護人於法院調查證據時，知有第159 條第1 項不得為證據
    之情形，而未於言詞辯論終結前聲明異議者，視為有前項之
    同意，同法第159 條之1 第2 項、第159 條之5 亦分別定有
    明文。又刑事訴訟法第159 條之5 的立法意旨在於傳聞證據
    未經當事人之反對詰問予以核實，原則上先予排除。惟若當
    事人已放棄反對詰問權，於審判程序中表明同意該等傳聞證
    據可作為證據；或於言詞辯論終結前未聲明異議，基於尊重
    當事人對傳聞證據之處分權，及證據資料愈豐富，愈有助於
    真實發見之理念，上開傳聞證據亦均得資為證據。經查：關
    於證人丙○○、乙○○及丁○○於警詢及偵查中所為陳述，
    被告甲○○於本院行準備程序中已表示對上開證據之證據能
    力不爭執（見本院98年5 月21日之準備程序筆錄），且經本
    院於最後審理期日就上開筆錄提示並告以要旨，被告就此部
    分證據之證據能力亦均未聲明異議，本院審酌證人丙○○等
    警詢及偵查中所述就本件犯罪事實之存否有其必要性，且上
    開言詞陳述作成時之情況，並無違法取供情形或其他程式上
    之瑕疵，引用其警詢及偵查中之陳述作為證據應屬適當認為
    以之為證據尚屬適當，依刑事訴訟法第159 條之5 之規定，
    即具證據能力。
貳、實體部分：
一、訊據被告甲○○固不否認有於上開時、地因告訴人丙○○翻
    動內務櫃發生聲響與告訴人丙○○發生口角，並自宿舍餐廳
    旁之廚房內取出菜刀1 把，並趨前與告訴人丙○○爭論等情
    ，惟矢口否認有恐嚇之犯行，並辯稱：當時因看見丙○○下
    樓，會害怕丙○○打伊，所以才到廚房拿菜刀，拿刀是為了
    要保護自己云云。經查：
(一)觀諸證人即告訴人丙○○於警詢中指訴：於97年7 月22日上
    午6 時40分許，在桃園縣蘆竹鄉○○村○○路○ 段450 號宿
    舍202 室，伊早晨起床，被告突然跳起來並表示伊吵到他睡
    覺，伊當場解釋，被告不接受伊的解釋，等到伊下樓時，被
    告就衝到1 樓廚房拿1 把菜刀，左手拉住伊衣領，右手舉起
    菜刀，宿舍管理員及警衛見狀前來將被告抓住，又伊因為很
    害怕，所以沒有注意被告有無說何言語等情明確（見97年度
    偵字第23131 號偵查卷宗第9 至11頁）；其於偵查中證述：
    伊跟被告是室友，當天被告要伊動作小聲點，伊表示已經很
    小聲了，然後被告就出門，之後在宿舍大廳內，被告手上拿
    1 把菜刀架在伊脖子上，另1 手捉住伊衣領，亂喊叫，要伊
    小聲點，伊感到很害怕，約20、30秒後，就有其他人趕到等
    語歷歷（見同上偵查卷宗第27至28頁）；其於本院審理中亦
    證述：當天伊起床時，因開內務櫃的聲音可能比較大聲，吵
    到被告，就跟被告發生口角，但沒有肢體上衝突，被告後來
    就不見，伊就準備去上班，下樓時，經過員工宿舍大廳，就
    看到被告從廚房拿菜刀衝出來，架在伊脖子上，被告表示在
    樓上吵到他這些事情，但因被告已經把刀子架在伊脖子上大
    約10幾秒且手抓住伊衣領，伊很害怕，也很緊張，不太清楚
    聽到被告講什麼，被告一直喊，伊就一直退，之後就跌坐在
    地上，後來宿舍管理員就進來阻止，過程中，被告沒有揮舞
    菜刀作勢要砍的動作，也沒有說要伊死之類的話，也沒有把
    菜刀舉起來的動作，又被告拿著刀子架著伊之前，伊沒有去
    追被告或繼續跟被告理論，就只是下樓要去上班而已，所以
    手上沒有拿任何東西防身，就是空手，因之前沒有任何仇恨
    ，所以僅是單純的偶發事件等情綦詳（見本院98年度易字第
    528 號卷第21背面至23頁），並有被告當天所持之菜刀1 把
    照片2 張在卷可佐（見同上偵查卷宗第17頁），由證人丙○○於警詢及審理中歷次所證述遭被告甲○○持刀恐嚇之情節
    均大致相符，若非其親身經驗，實難於本院審理中就相關情
    節大致上仍能清楚描述，且告訴人於本院審理中係以證人身
    分經過具結作證，擔保其所言為真實等情，綜此，足認被告
    甲○○有於上開時、地因與告訴人丙○○發生口角，遂持菜
    刀恐嚇告訴人丙○○之情屬實。
(二)又稽證人乙○○於警詢中證述：當天伊從監視器發現餐廳有
    人發生爭吵，就前往排解，到達餐廳時，看見甲○○與丙○○發生爭執，甲○○作勢要打丙○○，伊與丁○○就將他們
    分開，因為當時場面混亂，並沒有立即注意甲○○有持兇器
    ，事後甲○○表示係因丙○○製造噪音吵到他睡覺而發生爭
    執之情（見97年度偵字第23131 號偵查卷宗第13至14頁）；
    其於偵查中另證稱：當天伊從監視器上看見好像有人在拉扯
    ，伊就和丁○○前往處理，過去就看到丙○○與被告在拉扯
    ，被告一手拉扯丙○○胸口處，伊並沒有注意被告的另1 手
    ，就將2 人拉開，又伊把被告拉開時，才看到被告手上拿著
    1 把菜刀，此外伊沒有看見被告揮舞菜刀的動作等語歷歷（
    見同上偵查卷宗第20至21頁）；其於本院審理中亦證陳：當
    時係擔任該宿舍的管理員，從監視器上面發現異狀，丁○○
    也通知伊，就與丁○○一起到宿舍餐廳，看到2 個人起衝突
    ，甲○○手拉著丙○○的衣領，伊當然要把危險排開，就把
    2 人拉開，拉開之後，才看到甲○○手上有刀子，而丙○○
    已經跌坐在地上且表情很驚恐，當時現場凌亂，並沒有注意
    他們彼此講什麼話，又甲○○沒有將刀子高舉的動作，也沒
    有趨前作勢要砍，此外，伊沒有看見丙○○手上有持任何東
    西等情歷歷（見本院同上卷第24至25頁），互核證人乙○○
    與丙○○證述之情節亦屬相符，從而告訴人丙○○之指訴，
    洵非子虛捏編而可採。況衡以證人乙○○與被告甲○○素無
    仇隙，應無陷害被告甲○○刻意虛構事實甘冒偽證罪之理，
    其證詞自值採信，足認被告甲○○當時確實有持菜刀之行為
    。衡以一般社會經驗法則，一般人均知悉菜刀係屬金屬製品
    ，質地堅硬、鋒利之刀械，是其客觀上具有危險性，足以對
    人之身體、生命、安全構成威脅，當與他人發生嫌隙之際，
    一方持菜刀之舉，豈有不害怕之理，被告甲○○為一智慮成
    熟之成年人，理當知之甚稔，是被告甲○○辯稱：並沒有恐
    嚇告訴人丙○○云云，不足為採。
(三)另佐以證人丁○○於警詢中證述：當天伊因聽到宿舍裡的員
    工餐廳發生爭吵聲，便立即前往察看，而擔任宿舍管理員的
    乙○○也一同前往，到達餐廳後，伊看見甲○○右手持1 把
    菜刀高舉，並且對坐在地上的丙○○叫囂說「你想要怎樣」
    等話，伊就與乙○○上前勸開2 人，並叫丙○○趕快離開現
    場去上班，又伊僅有看見甲○○高舉菜刀對丙○○咆哮叫囂
    ，並沒有發現有人流血或受傷，此外，事後甲○○表示丙○○起床聲音太吵，影響甲○○睡眠，所以發生口角等情明確
    （見同上偵查卷宗第15至16頁）；其於偵查中亦結稱：當天
    伊聽到餐廳傳來吵架的聲音，就隨同乙○○前往現場處理，
    看到被告手拿著刀子，丙○○坐在地上，又被告是持刀高舉
    ，並沒有揮動刀子的動作，但有放話說你想怎麼樣，丙○○
    手上沒有拿東西，蠻驚恐的坐在地上，之後伊與乙○○就叫
    被告不要衝動，之後泰國勞工就詢問刀子是否可以返還，被
    告就將刀子返還等語綦詳（見同上偵查卷宗第21至22頁）；
    其於本院審理中另證述：當天聽到宿舍餐廳一陣吵鬧，就前
    往察看，因乙○○比伊早到將2 人分開，伊僅看到丙○○倒
    在地上，手上完全沒有任何東西，且臉色慘白，並看到甲○○手持刀子，但沒有拿刀高舉的動作，也沒有再趨前攻擊丙○○，聽到甲○○對丙○○講你想怎麼樣這樣的話，又伊看
    丙○○應該是愣住了，所以伊就要丙○○快點離開現場去上
    班之情（見本院同上卷第25背面至26背面頁），綜觀上開情
    詞，益徵告訴人丙○○確實與被告甲○○發生爭執，被告甲○○心有不甘，遂持菜刀恐嚇告訴人丙○○之事實至明。
(四)況被告甲○○於警詢、偵查及本院審理中均坦認：伊有於上
    開時、地因與告訴人丙○○發生口角，遂前往廚房拿菜刀1
    把之情不諱（見同上偵查卷宗第4 至5 、32至33頁）。至被
    告甲○○辯稱：係擔心告訴人丙○○要打伊，所以拿菜刀保
    護云云，細繹告訴人丙○○下樓之目的係上班，並未與被告
    甲○○繼續理論，亦未有追逐被告甲○○之情事，況且其身
    上並未攜帶任何足以對人之生命、身體及安全構成威脅，具
    有危險性之兇器一節，此有告訴人丙○○、證人乙○○及丁○○之證詞，已於前述，是被告甲○○並沒有處於危險之情
    狀，自無持刀防衛之必要及正當性，是其所辯，不可採信。
(五)此外，有關被告甲○○持菜刀恐嚇之際，並無高舉菜刀、舞
    動菜刀且表示要告訴人丙○○死之意，業據告訴人丙○○、
    證人乙○○及丁○○證述於前，足認被告甲○○主觀上並無
    殺人之犯意，且客觀上亦無殺人之行為，是被告甲○○所為
    與殺人罪無涉，附此敘明。
(六)綜上各情，足認被告甲○○上開辯解，係卸責之詞，不足採
    信。本件事證明確，被告甲○○犯行堪以認定，應依法論科
    。
三、核被告甲○○所為，係犯刑法第305 條之恐嚇危害安全罪。
    爰審酌被告不思循合法正當途徑與告訴人丙○○溝通，其犯
    罪之動機、目的、手段、所生之危害，及犯罪後迄未向被害
    人道歉等一切情狀，量處如主文所示之刑，並諭知易科罰金
    之折算標準。至於公訴人具體求刑有期徒刑4 月部分，經本
    院審酌上開情節，稍嫌過重，附此敘明。又被告用以恐嚇之
    菜刀1 把，雖係供犯罪所用之物，然非其所有，業經被告供
    明在卷可按，亦非違禁物，爰不宣告沒收。
據上論斷，應依刑事訴訟法第299 條第1 項前段，刑法第305 條
、第41條第1 項前段，刑法施行法第1 條之1 第1 項、第2 項前
段，判決如主文。
本案經檢察官翁偉玲到庭執行職務。
中    華    民    國    98    年    8     月    31    日
                  刑事第七庭審判長法  官   蕭世昌
                                  法  官   蔡羽玄
                                  法  官   連雅婷
以上正本證明與原本無異。
如不服本判決應於收受判決後10日內向本院提出上訴書狀，並應
敘述具體理由。其未敘述上訴理由者，應於上訴期間屆滿後20日
內向本院補提理由書(均須按他造當事人之人數附繕本)「切勿逕
送上級法院」。
                                  書記官   張尹嫚
中    華    民    國    98    年    8     月    31    日
附錄條文：
中華民國刑法第305 條（恐嚇危害安全罪）
以加害生命、身體、自由、名譽、財產之事，恐嚇他人致生危害
於安全者，處2 年以下有期徒刑、拘役或3 百元以下罰金。


司法院資訊處製作；財團法人民間司法改革基金會備份。
